臺灣臺中地方法院刑事裁定　　　　　　 100年度聲判字第88號
聲　請　人　蔣金進
代　理　人　陳賜良律師
被　　　告　蔣文卿
上列聲請人因被告毀棄損壞案件，不服臺灣高等法院臺中分院檢
察署100年度上聲議字第1816號駁回再議之處分（原不起訴處分
案號：臺灣臺中地方法院檢察署檢察官100年度偵字第5598號）
，聲請交付審判，本院裁定如下：
    主    文
聲請駁回。
    理    由
一、聲請交付審判意旨略以：
  (一)刑法第354條一般毀損罪之行為客體為文書、建築物、礦坑
    或船艦以外之他人之物。其範圍相當廣泛，包括動產與不動
    產、有體無體物、動物植物、或礦物、氣體、液體或固體，
    且不以其經濟價值之物為限。即使毫無經濟價值者，同樣受
    到本款之保護，故凡他人對之認有保全利益之物，即可成為
    本罪之行為客體。本件原駁回再議之處分書，所以駁回聲請
    人之再議者，無非僅以被告破壞聲請人所築造之磚牆係為排
    放積水，且其毀損之程度並未致該牆之功能受損等為其論據
    。
  (二)惟查：毀損既係原處分書所認定之事實，而系爭之磚牆既係
    在於防堵被告之廢水排入聲請人之房屋及其附連圍繞之土地
    ，則其確有已構成毀損之事實應已具足明確。若再核之「若
    僅係為區隔雙方之使用範圍，植樹與圍籬即已足夠，並不須
    大興土木築牆」之經驗法則，則原處分關於事實之認定即與
    之有違。聲請人所建之系爭圍牆既係為防堵上述被告任意排
    入侵害之污水，故聲請人即不可能留有通孔，而其功能既係
    在防堵污水流入，則被告將之穿鑿並排入廢污水，客主觀上
    均屬構成毀損，因其防堵廢污水之功能已因被告之故意穿鑿
    行為而損壞。
  (三)本件磚牆所坐落之土地雖係多人所共有，但其間有明確之分
    管約定，故聲請人之房屋即辦有建物第一次所有權登記，此
    為被告所明知，聲請人因多次要求被告勿將污廢水排入其房
    屋及附連圍繞之土地不果，為求自保始築牆保護自家環境清
    潔利益，不料被告卻目無法紀，大膽予以毀損。原不起訴處
    分與再議處分就事實之認定似嫌率斷，而適用法律則與法不
    符，爰聲請將本件交付審判云云。
二、按聲請人不服上級法院檢察署檢察長或檢察總長認再議為無
    理由而駁回之處分者，得於接受處分書後10日內委任律師提
    出理由狀，向該管第一審法院聲請交付審判；法院認為交付
    審判之聲請不合法或無理由者，應駁回之，刑事訴訟法第25
    8條之1第1項、第258條之3第2項前段分別定有明文。而「委
    任律師提出理由狀」係聲請人聲請交付審判必備之要件，程
    序始稱合法。又參諸刑事訴訟法關於上開規定之立法說明，
    乃係參考德國刑事訴訟法第172條第3項之規定，為防止濫行
    提出聲請，虛耗訴訟資源而設，解釋上應嚴格遵守上開規定
    ，且上開程序欠缺，並非得補正之事項，若不符上開程序，
    即為聲請不合法，應逕予駁回（臺灣高等法院暨所屬法院91
    年度法律座談會刑事類第27號法律問題研討結果參照）。
三、本件聲請人蔣金進以被告蔣文卿涉犯毀損罪嫌，向臺灣臺中
    地方法院檢察署檢察官提出告訴，經該署檢察官於100年8月
    18日以100年度偵字第5598號為不起訴處分後，聲請人不服
    ，聲請再議，亦經臺灣高等法院臺中分院檢察署檢察長以再
    議為無理由，於100年9月21日以100年度上聲議字第1816 號
    處分駁回聲請人再議之聲請，聲請人於同年月26日委任律師
    具狀向本院聲請交付審判等情，有前揭不起訴處分書、駁回
    再議處分書、送達證書、刑事交付審判聲請狀在卷可稽，足
    認聲請人係於法定期間內聲請交付審判，合先敘明。
四、按刑事訴訟法第258條之1規定，聲請人得向法院聲請交付審
    判，此係對於檢察官不起訴或緩起訴裁量權制衡之一種外部
    監督機制，此時，法院僅在就檢察官所為不起訴或緩起訴之
    處分是否正確加以審查，以防止檢察機關濫權。依此立法精
    神，同法第258條之3第3項規定：法院就交付審判之聲請為
    裁定前，得為必要之調查等語，其所謂得為必要之調查，係
    指調查證據之範圍應以偵查中曾顯現者為限，不可就新提出
    之證據再為調查，亦不可蒐集偵查卷以外之證據，否則將與
    刑事訴訟法第260條之再行起訴規定混淆不清（臺灣高等法
    院91年4月25日刑庭會議法律問題研討意見參照）。又法院
    於審查交付審判之聲請有無理由時，除認為聲請人所指摘不
    利被告之事證未經檢察機關詳為調查或斟酌，或不起訴處分
    書所載理由違背經驗法則、論理法則或其他證據法則者外，
    不宜率予交付審判（法院辦理刑事訴訟案件應行注意事項第
    118項參照）。再聲請人之告訴，係以使被告受刑事訴追為
    目的，是其陳述是否與事實相符，仍應調查其他證據以資審
    認，最高法院52年台上字第1300號著有判例；另刑事訴訟法
    第251條第1項規定「檢察官依偵查所得之證據，足認被告有
    犯罪嫌疑者，應提起公訴」，其所稱「足認被告有犯罪嫌疑
    」者，則非僅指「有點可疑」即可，而是指依偵查所得的事
    證，被告之犯行須存有「獲致有罪判決之高度可能」始足。
    復按犯罪事實應依證據認定之，無證據不得認定犯罪事實；
    不能證明被告犯罪或其行為不罰者，應諭知無罪之判決，刑
    事訴訟法第154條第2項、第301條第1項分別定有明文。經查
    ：
  (一)聲請人原告訴意旨略以：被告與聲請人係姪叔，比鄰而居住
    在渠等所共有之臺中市沙鹿區○○○段北勢坑小段236地號
    土地上各自所有之建物（門牌號碼分別係沙鹿區○○路三和
    巷1號及1號之5）。詎被告為處理住處排水問題，竟基於毀
    損之犯意，於99年9月5日下午7時許，持用電鑽，對聲請人
    所搭建、用以區隔聲請人與被告使用土地範圍之磚造圍牆，
    施以挖鑿，而鑿出直徑約5公分之洞。適為告訴人聽聞鑽鑿
    聲響，而發現上情。因認被告涉有刑法第354條之毀損罪嫌
    。
  (二)檢察官偵查終結後以100年度偵字第5598號為不起訴處分之
    理由略以：被告固坦承有於上揭時、地，試圖持用鑿子、電
    鑽，在上述磚造圍牆挖鑿排水孔之事實；惟堅決否認有何毀
    損犯行，辯稱：伊雖有挖鑿該磚造圍牆，然並未鑿通，對該
    磚造圍牆並無破壞性，且係聲請人故意堵塞水溝所致，伊未
    有毀損之犯意等語。經查，前開磚造圍牆建造在聲請人與被
    告各自之住處庭院間，並非建築物承受載重之構件，其主要
    效用係作為區別聲請人住宅之內與外，及區隔聲請人與被告
    各自使用之土地範圍等用途；此有刑案現場測繪圖1紙及現
    場照片6張等附卷可稽；且為聲請人於偵訊中所自承。再聲
    請人於偵訊中另自承：原本釘板子時有留水洞，後來改作磚
    造牆就沒有留等語。又觀諸卷附前述現場照片所示，可見聲
    請人住處面之磚造圍牆旁設有排水道乙情。足徵上開磚造圍
    牆所坐落之土地，原本應設有供被告一方排除積水之排水孔
    。而被告於上揭時間，持用電鑽等器具，鑿挖上開磚造圍牆
    ，乃係為排除積水一節；業據被告提出現場照片2張為證，
    且為聲請人所不否認。堪認被告並非基於報復之心態，而故
    意鑿挖該磚造圍牆；且被告鑿挖之孔洞面積不大，並未使該
    磚造圍牆喪失一部或全部之效用。是核被告所為，與刑法毀
    損罪之構成要件有間，尚難逕以該罪責相繩。因認被告罪嫌
    尚有不足而為不起訴處分。
  (三)臺灣高等法院臺中分院檢察署以100年度上聲議字第1816號
    處分，認聲請人再議應予駁回，其理由略以：按坐落臺中市
    沙鹿區○○○段北勢坑小段236地號土地上之磚造圍牆係建
    造在雙方共有地上，用以區隔聲請人與被告使用土地範圍，
    為雙方所是認（見原偵卷第7至8頁），堪信為實。是該磚造
    圍牆既是雙方所用以區分產權之界址，自不能由單一之人無
    理由而主張單獨佔用，應由共同使用該磚造圍牆之人共同協
    商使用方式，始是敦親睦鄰之法。依卷附之磚造圍牆遭破壞
    之照片觀之，其規模甚小，僅是以簡略之鑿子、電鑽，在上
    述磚造圍牆鑿出直徑約5公分之洞欲接連牆外排水溝用以排
    除被告住家積水之排水孔，且雙方間先前即各自在該處設有
    排除積水之排水孔設施，亦為雙方所不否認之事實，聲請人
    在未與排水孔使用人協商之下，即率先搭建該磚造圍牆並阻
    塞原先被告住家所使用之排水設施（參原偵卷第8頁聲請人
    筆錄），如此作為，損害被告排水之權利，已屬不妥。是被
    告為了自己住處排除積水之權利，在另外挖掘通道困難之情
    形下，僅將上開磚造圍牆打開直徑約5公分寬之洞孔，讓住
    處積水得以流通至該磚造圍牆旁之排水道，尚合於情理。況
    刑法之毀損罪，以使毀損之物，失其全部或一部之效用為其
    構成要件而言。本件觀諸臺中市政府警察局清水分局刑案現
    場測繪圖所繪製之現場圖、照片，被告既僅就聲請人施作之
    磚造圍牆，鑿打約直徑5公分寬之洞孔，聲請人施作磚造圍
    牆用以區隔雙方間使用土地範圍之效用並未因而喪失，核與
    毀損罪構成要件不合，自難令被告負該罪責。
  (四)上開不起訴處分及駁回再議理由暨事證，業經本院調閱前開
    卷核閱屬實。本件聲請人雖以上開理由聲請交付審判，惟按
    刑法第354條之毀損罪，以使所毀損之物，失其全部或一部
    之效用為構成要件，最高法院47年台非字第34號判例可資參
    照。查檢察官依據本案現場照片6張及刑案現場測繪圖1紙
    ，及聲請人及被告於偵查中均表示：上開磚造圍牆主要作用
    為內外區隔等語（見偵卷第7至8頁），認定上開磚造圍牆建
    造在聲請人與被告各自之住處庭院間，其主要效用係作為區
    別聲請人住宅之內與外，及區隔聲請人與被告各自使用之土
    地範圍等用途，經核並無違背經驗或論理法則之情。衡以上
    開磚造圍牆係建造在臺中市沙鹿區○○○段北勢坑小段236
    地號土地上之雙方共有地上，縱有分管約定，且聲請人之房
    屋為聲請人所有，然上開磚造圍牆確係建造於聲請人與被告
    各自之住處庭院間，而雙方間先前即各自在該處設有排除積
    水之排水孔設施，亦為聲請人所不否認（見偵卷第8頁），
    聲請人在未與排水孔使用人協商之下，即搭建該磚造圍牆並
    阻塞原先被告住家所使用之排水設施，已損害被告排水之權
    利，而檢察官參酌卷附之磚造圍牆遭破壞之照片，認其規模
    甚小，僅是以簡略之鑿子、電鑽，在上述磚造圍牆鑿出直徑
    約5公分之洞欲接連牆外排水溝用以排除被告住家積水之排
    水孔，認被告所為尚合情理，被告主觀上顯無欲使上開磚造
    圍牆失其全部或一部效用犯意之推論，自無違誤之處。聲請
    人本件聲請意旨仍執其主觀認定上開磚造圍牆遭鑽孔排水已
    達喪失該磚造圍牆之全部或一部之效用之詞，尚難遽採。原
    檢察官以被告毀損罪嫌不足，已於原處分書中詳述其理由，
    經核均無不當。
五、綜上所述，本件上開不起訴處分及駁回再議理由暨事證，既
    經本院調閱前開卷證核閱屬實（臺灣臺中地方法院檢察署10
    0年度偵字第5598號、臺灣高等法院臺中分院檢察署100年度
    上聲議字第1816號卷宗），且聲請人聲請交付審判所執之理
    由，已經上開不起訴處分書及駁回再議處分書詳細論列，並
    說明無從持為不利於被告等之認定，而檢察官為不起訴處分
    及駁回再議聲請之理由，復無任何違背經驗法則、論理法則
    或其他證據法則之情事。因認本件並無聲請人所指摘不起訴
    處分書及駁回再議處分書所載理由有違背經驗法則、論理法
    則或其他證據法則等得據以交付審判之事由存在，本件聲請
    人仍執陳詞，聲請交付審判，為無理由，應予駁回。
據上論斷，應依刑事訴訟法第258條之3第2項前段，裁定如主文
。
中    華    民    國   100    年    12    月    30    日
                  刑事第十三庭   審判長法  官  賴妙雲
                                       法  官  蔡美華
                                       法  官  黃麗玲
以上正本證明與原本無異。
本件裁定不得抗告。
中    華    民    國   100    年    12    月    30    日
                                       書記官  黃毅皓